【裁判字號】    92,訴,1985
【裁判日期】    920929
【裁判案由】    毒品危害防制條例
【裁判全文】
臺灣臺中地方法院刑事判決                        九十二年度訴字第一九八五號
    公  訴  人  臺灣臺中地方法院檢察署檢察官
    被      告  甲○○
右列被告因毒品危害防制條例案件，經檢察官提起公訴（九十二年度毒偵字第一九二
○號），經本院合議庭裁定進行簡式審判程序，本院判決如左：
    主  文
甲○○連續施用第一級毒品，處有期徒刑柒月；又連續施用第二級毒品，處有期徒刑
肆月，扣案之殘留安非他命之分裝袋壹個及吸食器壹組均沒收銷燬之。應執行有期徒
刑玖月，扣案之殘留安非他命之分裝袋壹個及吸食器壹組均沒收銷燬之。
    事  實
一、甲○○前因施用毒品案件，經觀察、勒戒後，認無繼續施用毒品之傾向，業經台
    灣台中地方法院檢察署檢察官於民國（下同）九十一年九月十七日，以九十一年
    度毒偵字緝第一七○號不起訴處分確定。甲○○竟仍不知戒惕，基於施用第一級
    毒品海洛因之概括犯意，於九十二年四月起至同年六月十七日間之某時及同年六
    月十八日凌晨三時許，在臺中縣豐原市○○○路一二三號十三樓之四號之居所，
    將海洛因毒品放入注射筒內加入食鹽水由手臂注入皮膚之方式，連續施用第一級
    毒品海洛因二次；復另基於施用第二級毒品安非他命之概括犯意，自九十二年四
    月間起至同年六月十八日採尿時起回溯四日內之某時，在前開居所，連續將安非
    他命放入玻璃試管內以打火機燒烤試管燃燒發出煙後吸食第二級毒品安非他命，
    共計四次，嗣為警於九十二年六月十八日二十二時五十分許，在前開居所查獲上
    情，經依本院九十二年度毒聲字第一六一一號裁定送觀察、勒戒後，認有繼續施
    用毒品之傾向。
二、案經臺中市警察局移送臺灣臺中地方法院檢察署檢察官偵查起訴。
    理  由
一、右揭犯罪事實，業據被告分別於警訊及本院簡式審判程序中供承明確，復經證人
    林建岳於警訊、偵查中指陳：就他所知被告最後一次吸食毒品的時間是在查獲前
    一日十八時許，在住處將安非他命放入玻璃球內以打火機燒烤使其冒煙，再予吸
    食，他平常吸食毒品時，會與女友即被告一同吸食，已有多次一同吸食毒品之情
    事等語綦詳（見偵查卷第十二、二五頁），復查：
（一）被告在被查獲後於臺中市警察局刑警隊經濟組所採集之尿液，經送請中山醫學
      大學附設醫院藥物濫用檢測中心檢驗結果，係呈安非他命類、鴉片類藥物均為
      陽性反應，復經以GC/MS方法為確認結果，仍呈安非他命、甲基安非他命、可
      待因、嗎啡陽性反應等情，有該醫院檢驗科於九十二年六月二十六日出具之篩
      檢報告一份附卷可稽（見偵查卷第四十頁）。按：
  １、海洛因係嗎啡經化學合成之半人工合成品，藥性倍於嗎啡，其經吸食或施打進
      入人體，藉人體解毒系統之代謝作用而分解成藥（毒）性較低之嗎啡，故於吸
      食或施打海洛因之煙毒嫌犯尿液中，可檢驗出嗎啡煙毒反應。另一般吸食或施
      打煙毒（或麻醉藥品）者，經人體代謝作用後，於八小時之內約有百分之八十
      量於尿液中排出，二十四小時後，續有約剩餘量之百分之九十再排出，七十二
      小時後仍有殘餘微量排出，吸食或施打者個人體質不同，其排出時間亦會有差
      異，尤其成癮者（抗藥性強）其於吸食一百二十小時內所採之尿液，配合較具
      公信力之儀器（如氣相質譜儀）仍可能被檢測出，此曾經憲兵司令部八十年三
      月二十五日（八○）鑑驗字第○九九九號函釋在案。參以目前施用毒品者以施
      用毒品海洛因最為常見，施用嗎啡者已甚少見，被告甲○○復自承於九十二年
      四月起至同年六月十七日間之某時及九十二年六月十八日凌晨三時許，連續施
      用第一級毒品海洛因二次等語，即有所據，信屬可採。
  ２、另按常人如未施用安非他命，其尿水中當無呈甲基安非他命陽性之反應，倘有
      施用者，約百分之七十於二十四小時內自尿中排出，約百分之九十於九十六小
      時自尿中排出，故推算施用時間距採尿時間最長可能不會超過四日，此經行政
      院衛生署藥物食品檢驗局八十一年二月八日（八一）藥檢壹字第００一一五六
      號函示甚明。是以被告甲○○自白於九十二年四月間起至同年六月十八日採尿
      時起回溯四日內之某時連續施用第二級毒品安非他命四次等語，核與前開說明
      及尿液檢驗結果均相符合，又有二級毒品分裝袋（內含毒品殘渣）一個、吸食
      器（內含殘渣）一組扣案足資佐證，從而，被告之自白與事實相符，亦堪信採
      。
（二）復以，被告前於九十一年間因施用毒品案件，經本院以九十一年度毒聲字第六
      六五號裁定送觀察、勒戒後，認無繼續施用毒品之傾向，再經臺灣臺中地方法
      院檢察署檢察官於九十一年九月十七日以九十一年度毒偵緝字第一七○號為不
      起訴處分確定等情，有臺灣高等法院被告全國前案紀錄表、臺灣臺中地方法院
      檢察署刑案資料查註紀錄表（見偵查卷第一、二頁，本院卷【一】三至六頁）
      等件在卷可按。被告本次再施用第一級毒品海洛因及第二級毒品安非他命，經
      裁定送觀察勒戒後，認有繼續施用毒品之傾向，並有臺灣臺中看守所中所正衛
      字第○九二○○○二三七號函附「有無繼續施用毒品傾向證明書」附卷可參（
      見偵查卷第四一、四二頁），足見被告本次被查獲施用第一級毒品海洛因及第
      二級毒品安非他命犯行，確係在前次施用毒品犯行經不起訴處分確定後五年內
      所再犯，至臻明確。
（三）綜上所述，本件事證明確，被告右開犯行，洵堪認定。
二、按海洛因、安非他命係毒品危害防制條例第二條第二項第一款、第二款所定之第
    一級毒品、第二級毒品，不得非法施用。是以：
（一）核被告甲○○自九十二年四月間起至同年年六月十八日凌晨三時許，連續二次
      施用第一級毒品海洛因之部分，均係犯毒品危害防制條例第十條第一項之施用
      第一級毒品罪。另被告甲○○自九十二年四月間起至九十二年六月十八日採尿
      時起回溯四日內之某時，連續吸食第二級毒品安非他命四次之犯行，則均係犯
      同條第二項之施用第二級毒品罪。被告持有第一級毒品海洛因及第二級毒品安
      非他命後，進而施用，其持有之低度行為應為施用之高度行為所吸收，不另論
      以持有第一級毒品罪及持有第二級毒品罪。另被告先後二次施用第一級毒品海
      洛因、四次施用第二級毒品安非他命之犯行，均分別於緊接之時間，各以相同
      之方法為之，自均各觸犯構成要件相同之罪，顯各係基於概括犯意為之，均應
      依連續犯之規定論以一罪，並分別依法加重其刑。又被告甲○○所犯上開二罪
      ，則犯意各別，行為互殊，罪名不同，應分論併罰。
（二）復以，本件公訴人起訴之事實雖未敘及被告自九十二年四月間起至同年六月十
      八日為警查獲前之不詳時間，施用第一級毒品海洛因一次，及連續吸食第二級
      毒品安非他命三次之犯行，然此部分之事實與公訴人起訴之犯罪事實既具有連
      續犯之裁判上一罪關係，應為起訴效力所及，本院自應併予審理，附此敘明。
（三）爰審酌被告於九十一年間因施用毒品案件，經裁定送觀察、勒戒，於九十一年
      九月十七日，經臺灣臺中地方法院檢察署以九十一年度毒偵緝字第一七○號不
      起訴處分，竟仍不知戒惕，再度違犯本件毒品危害防制條例第十條第一項及第
      二項之罪，無視於毒品對於自身健康之戕害及國家對於杜絕毒品犯罪之禁令；
      其犯罪之動機、目的單純；又施用毒品係自戕行為，犯罪手段平和，亦未因此
      而危害他人，所生損害非大；再考之其於犯後坦承犯行，態度良好，並參諸施
      用毒品者均有相當程度之成癮性及心理依賴，其犯罪心態與一般刑事犯罪之本
      質並不相同，應側重以適當之醫學治療及心理矯治處遇為宜，被告復經本院以
      九十二年度毒聲字第一九四七號裁定諭令進行長時間之強制戒治處遇，核該強
      制戒治之性質，固屬保安處分之一種，然既與其所應受之刑罰，同係限制人身
      自由，揆諸比例原則，自應予適當量刑等一切情狀，分別量處如主文所示之刑
      ，並定其應執行之刑，以示懲儆。
（四）又扣案之殘留二級毒品安非他命成分之分裝袋一個及安非他命吸食器一組，因
      無法將安非他命與該等物品析離，不問是否屬於被告甲○○所有，均應依毒品
      危害防制條例第十八條第一項前段規定宣告沒收並銷燬之。另扣案之行動電話
      一支（號碼0000000000，序號000000000000000號
      ），則屬證人林建岳所有，且乏證據證明係供前揭犯罪所用，均不另為沒收之
      諭知，附此敘明。
據上論斷，應依刑事訴訟法第二百七十三條之一第一項、第二百九十九條第一項前段
，毒品危害防制條例第十條第一項、第二項、第十八條第一項前段、第二十條第三項
前段，刑法第十一條前段、第五十六條、第五十一條第五款，判決如主文。
本案經檢察官乙○○到庭執行職務
中    華    民    國      九十二      年      九      月      二十九    日
                            臺灣臺中地方法院刑事第十二庭
                                    法  官  劉  兆  菊
右正本證明與原本無異。
如不服本判決，應於送達後十日內向本院提出上訴狀（須附繕本），上訴於臺灣高等
法院臺中分院。
                                    書記官
中    華    民    國      九十二      年      九      月      二十九    日
附錄論罪科刑法條
毒品危害防制條例第十條施用第一級毒品者，處六月以上五年以下有期徒刑。
施用第二級毒品者，處三年以下有期徒刑。


司法院資訊處製作；財團法人民間司法改革基金會備份。
